【裁判字號】    92,家上,232
【裁判日期】    921111
【裁判案由】    離婚
【裁判全文】
台灣高等法院民事判決  九十二年度家上字第二三二號
    上  訴  人    乙○○
    訴訟代理人    呂松男律師
    被上訴人      甲○○
右當事人間請求離婚事件，上訴人對於中華民國九十二年五月二十一日台灣板橋地方
法院九十二年度婚字第一二五號第一審判決提起上訴，本院判決如左：
    主    文
上訴駁回。
第二審訴訟費用由上訴人負擔。
    事    實
甲、上訴人方面：
一、聲明：
  (一)原判決廢棄。
  (二)准上訴人與被上訴人離婚。
二、陳述：除與原判決記載相同者，茲引用之外，補稱：
  (一)被上訴人長期為了金錢問題騷擾上訴人，致夫妻間感情不睦。上訴人不堪其擾，
    自八十九年四月起即與被上訴人分房迄今已有三年之久，當然造成被上訴人生疑
    而認為上訴人在外面另有女人，此乃人之常情。惟被上訴人為重傷上訴人而任意
    放話，經上訴人友人宋仲敏先生告知，上訴人始知被上訴人以此打擊上訴人。
  (二)被上訴人確曾以雙手掐住上訴人脖子，僅因上訴人於身心俱疲下記錯日期，正確
    時間應係在九十一年五月十六日凌晨三時許，而非調解書誤載之九十一年五月二
    十三日。
  (三)共同負擔家庭費用本係兩造間之家務事，被上訴人不顧上訴人面子任意向上訴人
    之上司反映，致上訴人遭上司責問，成為同事間之笑柄，上訴人因而常覺精神不
    適，並求救於長庚醫院精神內科。而被上訴人三番兩次故意在三更半夜敲打上訴
    人房門，造成上訴人長期睡眠不足，致血壓升高，心臟擴大等疾病。上訴人身體
    上及精神上長期遭被上訴人虐待，爰依民法第一千零五十二條第一項第三款請求
    判決離婚。
三、證據：除援用第一審所提證據外，補提長庚醫院診斷證明書影本、家庭訓練會影
    本、被上訴人申請書、匯款單、台灣板橋地方法院九十一年度拍字第四○○九號
    裁定影本為證，並聲請訊問證人宋仲敏、蔡金城、周坤龍、劉庭瑋、劉讌。
乙、被上訴人方面：
一、聲明：駁回上訴。
二、陳述：除與原判決記載相同者，茲引用之外，補稱：
  (一)兩造家中經濟來源全係依靠二人於雙鶴公司擔任直銷事業所得，則上訴人自八十
    九年五月拿走存款簿，並且置家庭所有所需費用不管，被上訴人不得已始找上線
    周坤龍夫婦商量，絕非向上訴人公司故意放話或精神騷擾。
  (二)上訴人顏面神經出現問題時，被上訴人正在南部出差，係由女兒電話告知始知情
    。而當時兩造已有六天未見面或聯絡，上訴人卻對外宣稱係被上訴人講話讓其氣
    的嘴歪了，不知上訴人居心何在。且血壓高及心臟擴大均係進入中年後普遍有的
    情形，何以要被上訴人負責？
三、證據：援用第一審所提證據。
    理    由
一、本件上訴人起訴主張：兩造現為夫妻關係，上訴人自婚後為照顧家庭生活及教育
    子女等費用，每日均不辭辛勞地工作，目的無非要能增加收入，使家人過著較好
    的生活，奈何被上訴人不但不知感激，反而在別人面前，說上訴人不給生活費的
    壞話，並向人聲稱上訴人在外面有女人，致聲請人常在友人面前抬不起頭來。尤
    其，被上訴人時常在三更半夜，於故意敲打上訴人房門後，即開始侮辱叫罵，使
    上訴人無法入睡，造成上訴人在身體上疲憊不堪，精神上萎靡不振，痛苦不已。
    甚至，被上訴人於九十一年五月二十三日凌晨三時許，竟以雙手掐住上訴人脖子
    ，幸上訴人奮力推開，始未造成人命。被上訴人以上種種作為，上訴人實已無法
    繼續忍受，爰請依民法第一千零五十二條第一項第三款之規定，訴請裁判離婚。
二、被上訴人則以：上訴人於八十年間，於雙鶴直銷公司擔任直銷商，被上訴人於八
    十三年亦至雙鶴公司從事直銷，作為上訴人之合夥人，惟每月業績獎金及各項福
    利金皆匯入上訴人帳戶。先前該帳戶之存摺、印章皆放置在家中抽屜，兩造皆可
    取得並進而領取所需之金錢，然八十五年九月間，上訴人趁被上訴人赴澎湖之際
    ，擅自將存摺報遺失，重新辦理。嗣被上訴人持舊存摺到銀行領錢時，始經銀行
    告知該存摺已辦理遺失，無法領款。經被上訴人向上訴人詢問為何更換存摺，且
    亦屢次向上訴人請求給付生活費，上訴人均不理會。被上訴人不得已只得向雙鶴
    公司反應，經雙鶴公司主管古承濬於八十九年十一月二十九日邀集兩造達成協議
    ，約定業績獎金之四分之三作為被上訴人家用、子女教育費及生活費，由雙鶴公
    司匯入被上訴人帳戶，四分之一作為上訴人個人花費，其餘福利金各二分之一。
    自八十九年十二月起，兩造依協議書履行，迄九十年九月，上訴人又反悔，不滿
    意協議內容，請求雙鶴公司將全部獎金及福利再匯入其帳戶。嗣經兩造再請主管
    古承濬居中協調，兩造同意由上訴人具領所有業績獎金及福利金，在上訴人取得
    後，將業績獎金之四分之一、福利金之二分之一匯給被上訴人，作為私人花費、
    而子女教育費、扶養費由上訴人支付。此協調雖經雙方口頭協議成立，然上訴人
    拒不簽署，僅允諾一定會依協議履行。詎協議後，上訴人皆未依協議給付足額之
    費用作為被上訴人個人之花費及家中花費，然被上訴人對此仍一再容忍，亦不願
    他人知悉，絕無張揚上訴人行徑予他人知悉。上訴人另稱被上訴人在三更半夜敲
    打原告房門，並開始辱罵，使上訴人無法入睡。實則，九十一年九月，上訴人未
    匯入半毛生活費予被上訴人，被上訴人屢次想向上訴人要求給付，但上訴人皆早
    出晚歸，且一回來即進入房間，被上訴人在不得已情況下，曾二次敲打上訴人房
    門，請求上訴人給付生活費，然上訴人仍悶不吭聲，被上訴人心生怒氣，方將音
    量提高，此人之常情。又九十一年五月二十三日上訴人出國未在臺灣，不可能於
    九十一年五月二十三日凌晨三時許，以雙手掐住上訴人脖子。且被上訴人從未向
    外宣稱上訴人外面有女人，此係上訴人欲藉離婚排除被上訴人之工作權益及相關
    獎金、福利之領取之藉口等語，資為抗辯。
三、兩造結婚二十餘年，育有二子女劉庭瑋（七十一年二月二十二日生）及劉讌（
    七十二年七月二十六日生），夫妻關係仍存在中之事實，均不爭執，並有
    本附卷可證（見原審卷第七、八頁），堪信為真實。
四、按民法第一千零五十二條第三款所謂不堪同居之虐待，係指予以身體上或精神上
    不可忍受之痛苦，致不堪繼續同居者而言，如非客觀的已達於此程度，不容夫妻
    之一方，以主觀之見解，任意請求與他方離婚（參照最高法院三十四年台上字第
    三九六八號判例）。上訴人主張上訴人受有被上訴人不堪同居之虐待，惟為被上
    訴人所否認。經查：
  (一)上訴人主張被上訴人在外宣稱上訴人在外面有女人等情，為被上訴人所否認，證
    人宋仲敏雖證稱：「我知道他們夫妻有問題，我有打電話叫當時的媒人張先生調
    解一下，結果張先生的媳婦接的電話，他的媳婦說他的爸爸不在，但他的媳婦告
    訴我，甲○○有到他家哭訴，說乙○○對家裡不負責任，外面有女人，這大約是
    今年的事情。」（見本院卷第五六頁）等語，惟證人宋仲敏未親自見聞被上訴人
    有在外宣稱上訴人在外面有女人之行為，僅係聽聞他人之轉述，自難採信。上訴
    人復未另行舉證被上訴人有何對外宣稱上訴人外面有女人，致上訴人精神上不可
    忍受之痛苦，上訴人此部分主張難謂有理由。
  (二)上訴人於原審陳稱九十一年五月二十三日，於本院更正為九十一年五月十六日凌
    晨三時許，被上訴人以雙手掐住其脖子之事實，不但為被上訴人所否認，且依被
    上訴人所提出之
    二十六日前，確實不在國內，又雖證人蔡金城於本院準備程序時證稱，大約九十
    二年二月間上訴人有指他的脖子給證人看，我有看到他的脖子稍微紅紅的，至於
    是他自己的手去抓的或甲○○弄得，我就不知道了等情（見本院卷第九一頁），
    然查證人宋仲敏於本院準備程序時證稱，上訴人告訴伊，被上訴人有一次掐住他
    的脖子，但他沒有受傷，所以也沒有驗傷等語（見本院卷第五六頁），是足認上
    訴人對於是否有被掐住脖子致受傷之情事，即有不同之陳述，且上訴人亦未能舉
    證證明確有受何傷害，尚難認上訴人受有被上訴人此不堪同居之虐待。
  (三)又上訴人主張被上訴人於半夜敲打其房門，並予侮辱叫罵等情，雖據其提出錄音
    帶二捲及發音譯文附卷資佐，惟姑不論該錄音帶並未能顯示其所錄製之時間為何
    ，且依該發音帶譯文所載，其內容亦不過大抵為兩造間之交相埋怨、指責之對話
    ，並未發現有何辱罵之情事，是上訴人此部分指陳，尚非可取。又證人即兩造之
    子女劉庭瑋證稱：「這半年我的爸爸搬到我妹妹的房間，我平常都很晚睡，當我
    爸爸回來，他就把房門關起來，我的媽媽就敲門，我爸爸都不開門，我媽媽就越
    講越生氣。我的爸爸、媽媽是合夥關係，後來公司的薪水都是給爸爸，我的媽媽
    沒有拿到錢。我的媽媽覺得他是有在工作，卻沒有拿到薪水。」、「以前有一段
    時間，我向我母親拿生活費，但媽媽也沒有錢，這半年到一年的時間，他們協議
    好，我們才比較清楚，學費、生活費要向爸爸拿。」（見本院卷第五五、五六頁
    ）；證人即兩造之子女劉燕證稱：「我的父母沒有經常爭吵，我印象比較深刻
    的是去年吵過一次。因為我的父親不講話，每次溝通事情，我的爸爸都不講話，
    他就把門關起來，然後就不講話，這應該不是爭吵。」、「本來我的爸爸媽媽都
    是在雙鶴直銷工作，後來去年或前年我的媽媽還是有在輔導雙鶴直銷下線的工作
    ，可是薪水都是爸爸領，爸爸領了之後，爸爸都沒有把領的一部份拿給媽媽，雙
    方有為這個事情爭吵。」、「我的爸爸常常十二點多才回來，我的媽媽有話要跟
    他講，都要等到這個時間。」（見本院卷第五四頁、五五頁），可知兩造為了生
    活費之事情雖有爭執，惟因上訴人晚歸且將房間關起來拒絕與被上訴人溝通，導
    致被上訴人有話欲與上訴人溝通，或金錢方面問題要與上訴人商量，都要等到很
    晚的時間，且於敲上訴人之房門無效之情形下，越講越生氣，顯現其溝通無門之
    無奈，若上訴人能敞開心胸與被上訴人溝通當不致於有此情形，因此上訴人主張
    被上訴人為了金錢問題長期騷擾上訴人造成上訴人無法入睡云云並不可採。
  (四)上訴人主張被上訴人在別人面前數說其不給生活費之壞話云云，亦為被上訴人所
    否認，辯稱伊雖有到公司去找我們夫妻共同的上線古先生說上訴人都將薪水領走
    ，我沒錢生活了，但伊並無到處跟他人說此事等語，足認被上訴人雖有因生活費
    之問題，與雙鶴直銷公司上線古先生協議，但並無另向他人細數上訴人不給生活
    費之不是。查上訴人雖提出經由兩造直銷公司之上線古承濬見證之協議書影本一
    份為證，且徵之被上訴人亦自述其有就上訴人未給付生活費用之事向兩造所共同
    任職之雙鶴公司之上線古先生反應之情節以觀，足見兩造間就渠等生活費問題，
    確實生有爭執，並曾至古先生處協議，此由該卷附協議書第一項所載「雙方協議
    將上開獎金扣除應納稅款及應付予雙鶴公司之費用後，以其四分之三作為家用、
    子女教育費、生活費及乙方（即被上訴人）各項花費之用，並由乙方自行控管，
    另四分之一則作為甲方自己之零用及各項花費之用，由甲方自行控管。雙方均不
    得干涉他方，如有不足，亦不得要求他方支應‧‧‧」等語，當可明瞭。又上訴
    人自承其自九十一年九月間即不再給被上訴人生活費，其中原因之一為被上訴人
    已經沒有在雙鶴公司參加上訴人之合夥等語（見本院卷第六八頁），則上訴人主
    張被上訴人就生活費之爭執向外人數說其不是，致其受有不堪同居之虐待，並不
    可採。
五、綜上所述，上訴人主張基於民法第一千零五十二條第一項第三款之規定，請求判
    決與被上訴人離婚，為無理由，不應准許。原審為上訴人敗訴之判決，並無不合
    。上訴意旨指摘原判決不當，求予廢棄改判，為無理由，應予駁回。
六、兩造其餘攻擊防禦方法，於本件判決結果並無影響，爰不一一論述，附此敘明。
七、據上論結，本件上訴為無理由，依民事訴訟法第四百四十九條第一項、第七十八
    條，判決如主文。
中      華      民      國    九十二    年     十一     月     十一     日
                                    臺灣高等法院民事第十七庭
                                        審判長法  官  鄭  雅  萍
                                              法  官  許  文  章
                                              法  官  游  婷  麟
正本係照原本作成。
如不服本判決，應於收受送達後二十日內向本院提出上訴書狀，其未表明上訴理由者
，應於提出上訴後二十日內向本院補提理由書狀（均須按他造當事人之人數附繕本）
上訴時應提出委任律師或具有律師資格之人之委任狀；委任有律師資格者，另應附具
律師資格證書及釋明委任人與受任人有民事訴訟法第四百六十六條之一第一項但書或
第二項（詳附註）所定關係之釋明文書影本。
中      華      民      國    九十二    年     十一     月     十一     日
                                              書記官  林  初  枝
附註：
民事訴訟法第四百六十六條之一（第一項、第二項）：
對於第二審判決上訴，上訴人應委任律師為訴訟代理人。但上訴人或其他法定代理人
具有律師資格者，不在此限。
上訴人之配偶、三親等內之血親、二親等內之姻親，或上訴人為法人、中央或地方機
關時，其所屬專任人員具有律師資格並經法院認為適當者，亦得為第三審訴訟代理人
。


司法院資訊處製作；財團法人民間司法改革基金會備份。
